臺灣高等法院刑事裁定
110年度毒抗字第955號
抗  告  人
即  被  告  葉明城



上列抗告人因毒品危害防制條例案件，不服臺灣基隆地方法院中
華民國110年5月17日裁定（110年度毒聲字第248號），提起抗告
，本院裁定如下：
    主  文
抗告駁回。                                              
    理  由
一、原裁定意旨略以：抗告人即被告葉明城（下稱抗告人）分別
    基於施用第一級毒品海洛因、第二級毒品甲基安非他命之犯
    意，於民國109年2月6日15時許，在基隆市○○區○○街00巷00
    號友人住處，以將海洛因摻入香菸內，再點燃吸食其煙霧之
    方式，施用海洛因1次，及以將甲基安非他命置放在鋁箔紙
    上，再以火加熱燒烤吸食其煙霧之方式，施用甲基安非他命
    1次，嗣於同日17時許，為警持原審法院核發之搜索票，至
    上址執行搜索，扣得其施用後剩餘之甲基安非他命1包，並
    徵得其同意採尿送驗之事實，業據其坦承不諱；且抗告人同
    意採集之尿液，經送請台灣檢驗科技股份有限公司台北濫用
    藥物實驗室檢驗結果，呈嗎啡、安非他命及甲基安非他命陽
    性反應；又抗告人為警查扣之白色透明結晶1包，經送請交
    通部民用航空局航空醫務中心鑑定，結果檢出甲基安非他命
    成分（淨重0.2070公克，驗餘淨重0.2068公克），足信抗告
    人上述自白屬實，而確有涉犯毒品危害防制條例第10條第1
    項之施用第一級毒品，及同條例第10條第2項之施用第二級
    毒品罪。又抗告人前因施用毒品案件，經觀察、勒戒後，認
    有繼續施用毒品傾向，再經強制戒治，於96年3月28日執行
    完畢釋放，並由臺灣基隆地方檢察署（下稱基隆地檢署）檢
    察官以96年度戒毒偵字第13號為不起訴處分確定；此後，抗
    告人雖再有多次施用毒品犯行，然均經起訴判處罪刑，未有
    再受觀察、勒戒或強制戒治處分等情，有本院被告前案紀錄
    表在卷可查，可見其係於最近1次強制戒治執行完畢釋放之3
    年後，再犯本件施用第一、二級毒品罪，檢察官依修正後毒
    品危害防制條例第20條第3項之規定，適用同條第1項之規定
    聲請觀察、勒戒，核屬有據，而裁准抗告人應送勒戒處所觀
    察、勒戒，其期間不得逾2月等語。
二、抗告意旨略以：抗告人對原審法院裁准檢察官之聲請並無異
    議。然其於110年4月9日因另涉犯販賣毒品罪而羈押禁見於
    基隆看守所，若因執行觀察勒戒處分而移監，除多受奔波與
    重新適應之苦，且現今疫情嚴峻，將多添染疫風險，抗告人
    已54歲，患有多項慢性病，憂慮若不慎染疫恐引發重症。又
    執行觀察勒戒期間並無限制接見，其有諸多管道可對外聯繫
    ，有增添串證之疑慮，請鑒於司法訴訟之必要而考量觀察勒
    戒處分之執行時間，或酌情考量以刑罰判決替代之。況觀察
    勒戒處分與刑罰相較，對矯正或戒除毒癮之效益相當，抗告
    人自110年4月9日收押至今毒癮早已戒除，也無不適而需醫
    療或藥物協助戒除毒癮之情形，為節省司法資源，請撤銷原
    裁定而改採簡易判決之徒刑云云。
三、按109年1月15日修正公布、同年7月15日施行之毒品危害防
    制條例第20條第3項規定，犯第10條之罪於觀察、勒戒或強
    制戒治執行完畢釋放後，3年後再犯第10條之罪者，適用本
    條前2項之規定。上開所謂「3年後再犯」，只要本次再犯（
    不論修正施行前、後）距最近1次觀察、勒戒或強制戒治執
    行完畢釋放，已逾3年者，即該當之，不因其間有無犯第10
    條之罪經起訴、判刑或執行而受影響（最高法院109年度台
    上大字第3826號裁定、109年度台上字第3826號判決意旨參
    照）。次按犯毒品危害防制條例第10條之罪者，檢察官應聲
    請法院裁定，令被告入勒戒處所觀察、勒戒，其期間不得逾
    2月，毒品危害防制條例第20條第1項定有明文。又87年立法
    通過之毒品危害防制條例，於立法理由中表示施用毒品者，
    除係刑事法意義之犯人外，並具有病人之特色。97年4月30
    日修正公布、同年10月30日施行及109年1月15日修正公布、
    110年7月1日施行之毒品危害防制條例第24條第1項之規定對
    於「初犯」及「3年後再犯」毒癮治療方式，採行「觀察、
    勒戒」與「附條件之緩起訴處分」並行之雙軌模式。前者係
    以監禁式治療為特色，係一種針對受處分人將來之危險所為
    預防、矯正措施之保安處分，目的在求短時間內隔絕施用毒
    品者之毒品來源，務使其專心戒除毒癮之強制規定；後者則
    係以社區醫療處遇替代監禁式治療，使尚未嚴重成癮或衷心
    戒毒之施用毒品者得以繼續其正常家庭與社會生活，避免其
    等因尋求戒癮治療而失去親情支持或被迫中斷學業、工作。
    立法者既賦予檢察官選擇上述雙軌制度之權限，則檢察官之
    職權行使，法院原則上應予尊重，僅就檢察官之判斷有違背
    法令、事實認定有誤或其他裁量重大明顯瑕疵等事項，予以
    有限之低密度審查（本院107年法律座談會第22號審查意見
    及106年法律座談會第37號審查意見參照）。
四、經查：
（一）抗告人於上開時、地，分別施用第一級毒品海洛因及第二
      級毒品甲基安非他命1次之事實，業據其於警詢時及偵訊
      中坦承不諱（見基隆地檢署109年度毒偵字第226號卷【下
      稱毒偵卷】第15至22、23至25、155至157頁，110年度毒
      偵字第296號卷第83至84頁），且抗告人為警查獲後經其
      同意採集之尿液，經送驗結果確呈安非他命、甲基安非他
      命陽性及嗎啡陽性反應，而其為警查扣之白色透明結晶1
      包，經送請交通部民用航空局航空醫務中心鑑定，結果檢
      出甲基安非他命成分（淨重0.2070公克，取樣0.0002公克
      ，驗餘淨重0.2068公克）等情，此有基隆市警察局第一分
      局偵辦毒品案件尿液檢體對照表（檢體編號：000-0-000
      ）、基隆市警察局第一分局搜索扣押筆錄、扣押物品目錄
      表、扣押物品收據、原審法院109年聲搜字第32號搜索票
      、勘察採證同意書、現場照片、台灣檢驗科技股份有限公
      司109年2月19日濫用藥物檢驗報告（檢體編號：000-0-00
      0）、交通部民用航空局航空醫務中心109年2月15日航藥
      艦字第0000000號毒品鑑定書、基隆市警察局第一分局扣
      押物品清單各1份在卷可參（見毒偵卷第11、67至73、83
      、85至99、229、231、233、243頁），足認抗告人之任意
      性自白與事實相符，而確有前揭施用第一級毒品海洛因、
      第二級毒品甲基安非他命之犯行。又抗告人於95年間因施
      用毒品案件，經原審法院以95年度毒聲字第113號裁定送
      勒戒處所施以觀察、勒戒後，認有繼續施用毒品傾向，而
      再以95年度毒聲字第196號裁定令入戒治處所施以強制戒
      治，於96年3月28日因停止其處分釋放，並由基隆地檢署
      檢察官以96年度戒毒偵字第13號為不起訴處分確定等情，
      有本院被告前案紀錄表在卷可佐（見本院卷第21至76頁）
      。則抗告人於109年2月6日再度為本件分別施用第一級毒
      品海洛因、第二級毒品甲基安非他命之犯行時，既距其最
      近1次強制戒治執行完畢釋放之96年3月28日已逾3年，雖
      其間有多次再因涉犯施用毒品罪而經判處罪刑確定執行之
      情，然依前揭說明，檢察官之判斷既無違背法令、事實認
      定有誤或其他裁量重大明顯瑕疵等事項，則原審法院裁准
      令抗告人入勒戒處所觀察、勒戒，尚無不合。
（二）抗告意旨雖以前詞請求撤銷原勒戒裁定判處徒刑云云。然
      依毒品危害防制條例所定之觀察、勒戒或強制戒治處分，
      其立法意旨在幫助施用毒品者戒毒，性質非屬懲戒抗告人
      ，而係保安處分，以協助抗告人戒除施用毒品之身癮及心
      癮，且觀察、勒戒或強制戒治係導入一療程觀念，乃針對
      抗告人將來之危險所為之預防、矯治措施，以達教化與治
      療之目的，故雖係以監禁式治療為特色，惟尚與為矯正抗
      告人過去之錯誤行為而剝奪其自由之刑罰執行有本質上之
      不同。是檢察官聲請本件之用意既在幫助抗告人戒除毒癮
      而非追訴犯罪，即與徒刑無關，抗告意旨容有誤會。
五、綜上，本件抗告為無理由，應予駁回。
據上論斷，應依刑事訴訟法第412 條，裁定如主文。
中　　華　　民　　國　　110 　年　　6 　 月　　29 　　日
                  刑事第十一庭  審判長法　官  周煙平
                                      法　官  連育群
                                      法　官  吳炳桂
以上正本證明與原本無異。
不得再抗告。
                                      書記官  陳淑婷
中　　華　　民　　國　　110 　年　　6 　　月　　29　　日